臺灣高等法院臺南分院刑事判決　　　　　　　 九十二年度上訴字第五一號　 Ｃ
　　　上　訴　人
　　　即　被　告　甲　○　○
　　　指定辯護人　本院公設辯護人　戊　○　○
右上訴人因強盜等案件，不服臺灣臺南地方法院九十一年度訴字第一三九０號中華民
國九十二年四月八日第一審判決（起訴案號：臺灣臺南地方法院檢察署九十一年度偵
字第九七０一號），提起上訴，本院判決如左：
      主      文
上訴駁回。
      事      實
一、甲○○曾有妨害家庭、偽造文書、妨害自由等前科，竟猶不知悔改。於民國九十
    一年八月間，因甲○○缺錢花用，乃在台南市○○路附近之上好釣蝦場向其友楊
    富閔探詢，得知丙○○有賺到錢，經濟狀況不錯，遂萌向丙○○強盜財物之歹念
    ，向楊富閔透漏要向丙○○索財花用之訊息。楊富閔於九十一年九月某日，因聽
    聞甲○○持槍在找丙○○，恐丙○○遭受不利，乃主動向丙○○轉告上情，丙○○乃託朋友乙○○幫忙調解。乙○○於同年月九日接獲甲○○電話，乃邀甲○○
    及丙○○二人，前往臺南市○區○○街二五二巷八十弄四十六號葉合元住處調解
    。甲○○遂邀同知情且有共同犯意聯絡之其友丁○○（已判決確定）於同日上午
    七時許同往上址，渠二人推由甲○○攜帶一只黑色袋子，內裝有其所有之具有殺
    傷力之兇器改造手槍一枝（內裝具有殺傷力之改造子彈三顆）及無殺傷力之烏茲
    衝鋒玩具槍（以填充氣體為發射動力）一枝（起訴書誤為尚另裝有一支未扣案、
    有無殺傷力不明之類似散彈槍之長槍），為犯案工具，共同未經許可持有上開具
    有殺傷力之槍、彈。甲○○、丁○○見丙○○甫進入葉合元住處內，即共同意圖
    為自己不法所有，推由甲○○上開手槍指向丙○○頭部，脅迫丙○○須交付新台
    幣（下同）十五萬元，否則將對其不利等語，復基於共同傷害丙○○身體之故意
    ，推由甲○○持該手槍槍柄先毆打丙○○右腳關節處，再以槍管部分抵進其嘴巴
    內，致丙○○受有右膝皮膚八Ｘ四公分皮膚瘀血併中央處二Ｘ一公分擦傷、左嘴
    角黏膜瘀腫之傷害，至使丙○○不能抗拒，願先籌款七萬元交付，乙○○見狀出
    面打圓場謂願幫丙○○擔保其中八萬元後，甲○○、丁○○復推由甲○○持該手
    槍強押丙○○坐上丙○○所駛車號五Ｓ─八一七一號自小客車駕駛座上，甲○○
    則坐於右前座，持槍指向其腰部，脅迫丙○○將車開往臺南市安南區臺南中小企
    業銀行灣裡分行，丁○○亦同車前往，共同非法剝奪丙○○之行動自由。約中午
    一時許，車抵該行，由甲○○喝令丙○○下車至提款機處，以萬泰銀行現金卡每
    筆二萬元，分三次預借六萬元之現金，再以台新銀行提款卡提領一萬元，湊成七
    萬元交付給甲○○後，丙○○始被釋回而重獲自由。嗣警方於九十一年九月十三
    日凌晨零時三十分許，在屏東市○○路與公園路及同市○○路九十一號五樓之四
    逕行拘獲甲○○、丁○○二人。（被告未經許可持有槍彈及另犯偽造文書罪部分
    ，業經其於本院九十二年十二月三日審理時撤回上訴而告確定）。
二、案經丙○○訴由臺南市警察局第五分局報請台灣台南地方法院檢察署檢察官偵查
    起訴。
      理      由
一、訊據上訴人即被告甲○○辯稱：因為丙○○幫丁○○辦理信用貸款二十萬，有辦
    理通過，但是丙○○騙說沒有通過，將貸款下來的二十萬元獨吞，本來如果貸款
    下來丙○○只能分到五萬元的手續費，十五萬元要交給丁○○，所以伊才會出面
    要幫丁○○討十五萬元，伊在葉合元家和丙○○講講就走了，沒有押他去領錢云
    云。
二、經查：
（一）右開事實，業據證人楊富閔證稱：「被告找我去釣蝦場時，有問我丙○○之經
      濟狀況，我說不錯，被告就笑笑說他要想辦法拗丙○○一筆錢。」、乙○○證
      稱：「九月九日前幾天丙○○說被告在找他，要我調解，我就連繫他們到葉合
      元住處談，丙○○到時，被告從後面過來就拿槍敲丙○○腳關節，再用槍扺住
      丙○○嘴吧，被告說丙○○有欠他錢，我說欠錢還錢，不要這樣，被告說丙○○欠他十五萬元，丙○○說他只有七萬元，我說我擔保八萬元，丙○○與被告
      就離開了。」、葉合元證稱：「當天離開時是丙○○走前面，被告在後，：：
      ，被告要丙○○拿出十五萬元，後來聽到被告要押丙○○去領錢。」，並據告
      訴人丙○○指訴綦詳，稱：「被告押我到台南市○○路台南企銀灣裡分行，他
      坐在車上，命令我下車去提款機領錢，我只好下車用現金卡領六萬元，再用台
      新提款卡領一萬元，共現金七萬元給他。」（均見偵卷三四－三六頁），並有
      改造玩具手槍壹支、烏茲衝鋒玩具槍壹支、土造子彈參顆扣案及臺南市立醫院
      驗傷診斷證明書、萬泰商業銀行客戶交易明細表及台新銀行存摺及內頁各一紙
      在卷可查。
（二）被告雖辯稱：渠等係因告訴人丙○○曾代丁○○向台南中小企業銀行大同分行
      辦理十五萬元信用貸款而未給錢，故被告甲○○才替丁○○出面索討此筆債務
      云云，然此一事實為告訴人丙○○所堅決否認（見本院九十二年七月十五日訊
      問筆錄），且證人即台南中小企業銀行大同分行承辦人員林麗菊於警訊時及偵
      查中證稱：丁○○向台南中小企業銀行大同分行申辦之信用貸款二十萬元，亦
      已存入其帳戶內，並由丁○○本人領取，該筆貸款係由共同被告甲○○、丁○○二人與一位曾姓女代書前來銀行辦理，其並不認識告訴人丙○○，且劉佩蘭
      貸款後有繳交三個月利息，但十月份就沒繳等語（見九十一年度偵字第九七０
      一號偵查卷第一一一頁背面及第一三二頁背面）甚明，並於九十一年十二月三
      日之偵查庭指認係被告甲○○與劉女前往對保無訛，且共同被告劉佩蘭於九十
      一年六月十三日取得貸款二十萬元後，即已先預繳前三期應攤還之本金及利息
      共一萬九千七百八十五元，並於當日均以金融卡自自動提款機提領十七萬四千
      元，惟共同被告劉佩蘭於第四期到期日（即同年十月十三日）即未再繳納，此
      亦有該行之分期償還放款帳單一紙、該行九十二年八月二十三日（九二）南銀
      大分字第一七六號函及檢附共同被告劉佩蘭存摺交易明細表可稽。再者，果真
      如被告甲○○所辯貸款係遭丙○○領走而未交付共同被告劉佩蘭，然銀行應係
      於第四期繳款到期日（即同年十月十三日）以後才會向共同被告劉佩蘭催繳，
      則被告甲○○、共同被告劉佩蘭應係於同年十月十三日以後始會因銀行之催繳
      而知悉丙○○領款之事，惟被告甲○○於同年九月九日即犯本案，時間在銀行
      催討以前，足見被告甲○○所辯顯與事理有違，不足採信。被告雖稱伊與丙○○有債務關係，惟未能舉證，自無可採。
（三）被告稱伊未押丙○○去領錢，否則可調銀行錄影帶為證，惟查就丙○○所指訴
      被告押人情節，係被告持槍坐在車上，命令丙○○下車去提款機領錢，則銀行
      錄影帶自不可能攝到被告坐在車上，故被告所辯，亦非可採。
（四）被告稱丁○○未實施強盜行為等語，惟查丁○○於被告甲○○持槍向告訴人強
      盜財物時，一同前往之情，亦據告訴人丙○○、證人葉合元、乙○○於原審審
      理中一致供明在卷，且丁○○因本件強盜行為，亦經本院九十一年上訴字第七
      一七號判決判處有期徒刑七年四月，褫奪公權四年確定，有判決在卷可按，故
      被告所辯無非事後迴護共同被告丁○○之詞，顯不足採。本件罪證明確，被告
      甲○○犯行堪以認定。
三、核被告甲○○所為，係犯刑法第三百三十條第一項、第三百二十八條第一項、第
    三百二十一條第一項第三款之攜帶兇器加重強盜罪、同法第三百零二條第一項之
    非法剝奪人之行動自由罪、同法第二百七十七條第一項之傷害罪，被告甲○○與
    共同被告丁○○彼此間，就上開攜帶兇器加重強盜罪、非法剝奪人之行動自由罪
    、傷害罪犯行，有犯意聯絡及行為分擔，均為共同正犯。公訴人認其僅係幫助犯
    ，尚有未洽。又被告甲○○所犯攜帶兇器加重強盜罪、非法剝奪人之行動自由罪
    、傷害罪犯行，有方法與結果之牽連關係，應依牽連犯規定，從一重依攜帶兇器
    加重強盜罪處斷。其係持有槍彈後，再另行起意持之犯前開攜帶兇器加重強盜等
    罪，故所犯攜帶兇器加重強盜部分與撤回上訴之未經許可持有可發射子彈具有殺
    傷力之改造槍枝罪部分，應分論併罰，公訴人認前之持有槍彈罪與加重強盜罪係
    牽連犯關係，尚有未合。
四、原審認被告罪證明確，因予適用刑法第三百三十條第一項、第三百二十八條第一
    項、第三百二十一條第一項第三款、第三百零二條第一項、第二百七十七條第一
    項、第二十八條第五十五條、第三十七條第二項、第三十八條第一項第一款、
    第二款、罰金罰鍰提高標準條例第一條前段之規定，並審酌被告甲○○有妨害家
    庭、偽造文書、妨害自由等前科，有台灣高等法院被告全國前案紀錄表乙紙附卷
    足憑，素行非佳，仍不知悔改，復犯本罪，犯罪所生危害非輕，惟犯罪所得非鉅
    ，及其犯罪之動機、手段、目的、犯罪後態度等一切情狀，量處有期徒刑八年六
    月，且依其犯罪性質有宣告褫奪公權之必要，併宣告褫奪公權五年，以示懲儆。
    扣案之改造玩具手槍一支、土造子彈二顆，係違禁物，烏茲衝鋒玩具槍一支，為
    被告甲○○所有供前開加重強盜罪所用之物，均應依法宣告沒收。至另扣案之子
    彈乙顆，已於送鑑定時試射而滅失，故不再宣告沒收。本院經核原判決認事用法
    ，均無違誤，量刑亦稱妥適。被告上訴意旨否認犯罪，指摘原判決有不當之處，
    為無理由，應予駁回。
五、公訴意旨另以：被告甲○○得知丙○○經濟狀況不錯，乃於九十一年九月五、六
    某日，向楊富閔透露要對丙○○不利之訊息，楊富閔乃轉告丙○○上情，致丙○○心生畏懼，因認被告甲○○此部份另涉刑法第三百零五條之恐嚇罪云云。惟訊
    據被告甲○○矢口否認有此犯行，辯稱：伊沒有透過楊富閔向丙○○傳達不利的
    訊息，楊富閔與丙○○二人不熟，伊不可能透過楊富閔向丙○○傳達不利的訊息
    等語，且被告甲○○係向楊富閔探詢知丙○○之經濟狀況，得知其經濟情況不錯
    ，而向楊富閔透漏要向丙○○「拗一筆」之訊息，嗣楊富閔於九十一年九月某日
    ，因聽聞甲○○持槍在找丙○○，恐丙○○遭受不利，乃主動向丙○○轉告上情
    ，此一事實，亦據楊富閔於警訊時及原審審理時供明在卷，已如前述，足見被告
    甲○○亦無透過楊富閔向丙○○傳達恐嚇索財之犯意，故其此部份所為尚與恐嚇
    罪之成立要件有間，此部份被告被訴犯罪不能證明，惟公訴人認此部份與前揭有
    罪部份，有牽連犯之裁判上一罪之關係，爰不另為無罪之諭知，併此敘明。
據上論斷，應依刑事訴訟法第三百六十八條，判決如主文。
本案經檢察官吳萃芳到庭執行職務。
中    華    民    國      九十三      年      四      月      七        日
                                  臺灣高等法院臺南分院刑事第三庭
                                      審判長法官  陳義    仲
                                            法官  宋    明    蒼
                                            法官  楊    子    莊
右正本證明與原本無異。
如不服本判決，應於判決送達後十日內向本院提出上訴狀，其未敘述理由者並應於提
出上訴狀後十日內向本院補提理由書（應附繕本)。
                                      法院書記官  王    全    龍
中    華    民    國      九十三      年      四      月      八        日
附錄法條：
刑法第三百三十條：
犯強盜罪而有第三百二十一條第一項各款情形之一者，處七年以上有期徒刑。
前項之未遂犯罰之。
刑法第三百零二條：
私行拘禁或以其他非法方法，剝奪人之行動自由者，處五年以下有期徒刑、拘役或三
百元以下罰金。
因而致人於死者，處無期徒刑或七年以上有期徒刑，致重傷者，處三年以上十年以下
有期徒刑。
第一項之未遂犯罰之。
刑法第二百七十七條：
傷害人之身體或健康者，處三年以下有期徒刑、拘役或一千元以下罰金。
犯前項之罪因而致人於死者，處無期徒刑或七年以上有期徒刑；致重傷者，處三年以
上十年以下有期徒刑。
